最高法院刑事判決　　　　　　　　　　　　　　　九十一年度台上字第五一三五號
　　上　訴　人　甲○○
右上訴人因違反毒品危害防制條例等罪案件，不服台灣高等法院花蓮分院中華民國九
十一年六月二十七日第二審判決（九十年度上訴字第二四五號，起訴案號：台灣花蓮
地方法院檢察署九十年度偵字第五四○號），提起上訴，本院判決如左：
    主  文
原判決關於轉讓第一級毒品及販賣第一級毒品部分撤銷，發回台灣高等法院花蓮分院
。
其他上訴駁回。
    理  由
一撤銷發回部分
本件原判決認定上訴人甲○○基於轉讓第一級毒品海洛因之概括犯意，於民國八十九
年十月間之某日在花蓮市○○○街六之三號之洪門大智山堂口（下簡稱堂口），將少
量之第一級毒品海洛因無償讓與潘淑芳施用。又於八十九年十一月間，在上開堂口將
少量之海洛因無償讓與黃雅雄、蘇金龍、邱慧珍、葛春華等施用。復於九十年一月二
十日下午三時許止，在花蓮市○○街一三六之二號住處，將少量之海洛因摻入三支香
菸中，每次給三、四支，二、三支不等多次讓與林有忠施用。另基於販賣第一級毒品
海洛因牟利之概括犯意，於八十九年九月間，於上開堂口，以新台幣（下同）二千元
之價格，將少量之海洛因販售與潘淑芳。八十九年九月間某日上午五、六時許，在同
址，九十一年一月二十日下午十五時許在花蓮市○○街一三六之二號上訴人之住處，
各以三千元或五千元之價格，將少量之海洛因售與綽號「志明」之黃雅雄二次，三次
販賣得款一萬元等情，因而撤銷第一審關於轉讓第一級毒品之科刑判決及關於販賣第
一級毒品諭知無罪之判決，改判論處上訴人連續轉讓第一級毒品罪刑（累犯），又連
續販賣第一級毒品罪刑（累犯，酌處無期徒刑），固非無見。
惟查(一)有罪判決書事實一欄，不僅應記載犯罪之行為，舉凡與適用法律有關之事實，
均應依法詳加認定，明白記載，方足為適用法律之依據。原判決於主文欄論處上訴人
連續轉讓第一級毒品罪刑，扣案之第一級毒品海洛因合計淨重肆點壹壹公克沒收銷燬
，但上開應予沒收銷燬之毒品未於事實欄詳加認定，明白記載，自不足為適用法律之
依據，且有理由失所依據之違誤。(二)毒品危害防制條例第十八條第一項明定：查獲之
毒品，不問屬於犯人與否，均沒收銷燬之。查本件扣案上訴人所有之香菸一支，經送
鑑定結果，認殘留有海洛因成分，有憲兵司令部刑事鑑定中心鑑驗通知書可稽（見第
一審卷第七十一頁、第二八九頁），上開殘留海洛因之香菸一支，原判決未明不予
沒收銷燬之理由，自有理由不備之違法。(三)本件起訴事實係以上訴人基於轉讓第一級
毒品之概括犯意，於八十九年九月間，多次將少量之海洛因無償讓與黃雅雄施用。原
判決就此部分未加審判，反就未經起訴之上訴人於八十九年十月間某日、八十九年十
一月間在花蓮市大智山堂口，分別將少量之海洛因無償讓與潘淑芳，及黃雅雄、蘇金
龍、邱慧珍、葛春華施用部分加以審判，自有已受請求之事項未予判決及未受請求之
事項予以判決之違法。又公訴意旨認上訴人販賣第一級毒品海洛因與黃雅雄部分計有
三次（見起訴書附表編號三、五、九），其中編號三、五部分經原審判刑在案，但就
編號九部分未予審判，併有可議。上訴意旨指摘原判決關於轉讓第一級毒品及販賣第
一級毒品部分不當，尚非全無理由，應認此部分有撤銷發回更審之原因。
二駁回部分
查第三審上訴書狀，應述上訴之理由，其未述者，得於提起上訴後十日內補提理
由書於原審法院，已逾上述期間，而於第三審法院未判決前仍未提出上訴理由書狀者
，第三審法院應以判決駁回之，刑事訴訟法第三百八十二條第一項、第三百九十五條
後段規定甚明。本件上訴人甲○○因販賣第二級毒品案件，不服原審判決，於民國九
十一年七月十九日提起上訴，並未述理由，迄今逾期已久，於本院判決前仍未提出
，依上開規定，其此部分之上訴自非合法，應予駁回。
據上論結，應依刑事訴訟法第三百九十七條、第四百零一條、第三百九十五條後段，
判決如主文。
中      華      民      國    九十一    年      九      月     十二     日
                              最高法院刑事第八庭
                                  審判長法官  莊  登  照
                                        法官  洪  明  輝
                                        法官  黃  一  鑫
                                        法官  魏  新  和
                                        法官  林  秀  夫
      右正本證明與原本無異
                                              書  記  官
中      華      民      國    九十一    年      九      月     十九     日
